臺灣士林地方法院民事判決　　　　　　　100年度訴字第820號
原　　　告　楊照娥
訴訟代理人　李夏菁律師
被　　　告　涂建國
上列當事人間請求損害賠償事件，經本院刑事庭裁定移送前來（
100 年度附民字第46號），本院於民國100 年9 月8 日言詞辯論
終結，判決如下：
    主  文
被告應給付原告新臺幣參佰柒拾玖萬玖仟零伍拾柒元，及自民國
一百年三月三十日起至清償日止，按年息百分之五計算之利息。
訴訟費用由被告負擔。
本判決於原告以新臺幣參拾萬元為被告供擔保後，得假執行。
    事實及理由
一本件被告未於言詞辯論期日到場，核無民事訴訟法第386 條各
  款所列情形，爰依原告之聲請，由其一造辯論而為判決。
二原告主張：
  被告與藏匿中國大陸，真實姓名年籍不詳之成年男女多人共組
  電話詐欺集團（以下簡稱系爭詐欺集團），再由被告邀同訴外
  人葛東海及林璟峻（原名林南州，後改名為林詠峻，再更名為
  林璟峻）、張坤仁等人，共同參加詐騙行動，使用張坤仁設於
  華南商業銀行大同分行申辦之第000000000000號帳戶，做為該
  詐欺集團詐騙被害人匯款的人頭帳戶使用。於民國96年4 月30
  日中午，系爭集團內真實姓名不詳自稱「林芳美」之成年女子
  ，撥打原告之住家電話，向原告假稱其為臺北富邦銀行忠孝分
  行行員，原告的個人帳戶遭人請領提款卡盜刷，為保障其權益
  ，應與金融犯罪調查科之「蔣官燕」聯絡云云，原告受騙按指
  示撥打000000000000000 號電話，由系爭詐騙集團內真實姓名
  不詳自稱「蔣官燕」之女子向原告詐稱，96年5 月2 日會有行
  政院金管會人員與其聯繫，應事先備妥存摺及印章聽候指示云
  云。96年5 月2 日上午，系爭詐欺集團通知被告後，被告再告
  知葛東海，葛海東並於當日上午約8 時許，指示林璟峻駕車搭
  載張坤仁，至位於臺北市大同區○○○路○段275 號華南商業
  銀行（下稱華南銀行）大同分行前待命取款。系爭詐騙集團自
  稱「黃宏德」之人，再於當日上午9 時許致電原告誆稱：原告
  的個人帳戶已遭人盜用，為保護其存款起見，應即將帳戶內的
  存款移轉到檢察官指定的帳戶云云，使原告因此陷於錯誤，遂
  依指示，於當日（96年5 月2 日）上午10時45分許，至國泰世
  華銀行彰化分行，將208 萬3756元匯入張坤仁前開人頭帳戶，
  經詐騙集團內部聯繫後，被告、葛海東及林璟俊等人輾轉聯繫
  ，由張坤仁出面，先於當日上午11時29分許，在上址華南銀行
  大同分行臨櫃提領200 萬元現金，再轉往鄰近之臺北市大同區
  ○○○路三段192 號臺北富邦銀行大同分行，於當日上午11時
  34分許，以金融卡自該處附設之提款機提領八萬元。原告續按
  「黃宏德」指示，於當日中午12時49分許，再於彰化光復路郵
  局，將200 萬元匯入張坤仁前開帳戶。詐騙集團再度通知被告
  等人，由張坤仁於當日下午1 時10分許，再度在上址華南銀行
  大同分行臨櫃提領200 萬元現金。原告又於當日下午2 時34分
  許，在彰化南郭郵局，將58萬元匯入張坤仁前開人頭帳戶，張
  坤仁又前去提款時，因原告發覺受騙報警而將張坤仁帳戶凍結
  ，張坤仁僅領得其中部分款項，即倉皇逃離現場（尚有46萬46
  99元未領）。被告與詐欺集團之成員等人共計以前揭犯罪手法
  向原告詐得款項419 萬9,057 元。系爭詐騙集團成員之張坤仁
  、葛東海由本院刑事庭分別以96年度易字第1440號、第2032號
  刑事判決各判處有期徒刑一年二月確定，林璟竣由本院刑事庭
  以96年度易字第2032號判決判處有期徒刑二年，上訴後經臺灣
  高等法院以98年度上易字第1251號刑事判決駁回上訴而確定，
  被告則經本院刑事庭判處有期徒刑二年。是被告與其他詐騙集
  團成員共同詐欺原告，致原告將存款匯入詐騙集團成員帳戶內
  ，遭其等提領而受損，爰依民法侵權行為法律關係，請求被告
  賠償原告之損害及自起訴狀繕本送達翌日起至清償日止按年息
  百分之五計算利息等語，並聲明：如主文第1 項所示，並願供
  擔保請准宣告假執行。
三被告未於言詞辯論期日到場，亦未提出書狀作何聲明或陳述。
四法院之判斷
  (一)原告主張被告與其參與之詐騙集團成員以前開犯罪手法詐騙
    原告，致原告陷於錯誤陸續匯款至詐騙集團成員帳戶，並遭
    提領419 萬9,057 元之侵權行為事實，前據台灣士林地方法
    院檢察署檢察官起訴，本院刑事庭審理，判認被告所犯詐欺
    取財等罪成立，處以有期徒刑2 年等情，業據其提出本院10
    0 年度易字第17號刑事判決及台灣高等法院100 年度上易字
    第1240號刑事判決在卷可參（本院卷第30頁至第53頁），並
    經本院調閱台灣士林地方法院檢察署96年度偵字第13542 號
    偵查卷、同署98年度偵字第15338 號偵查卷、同署99年度偵
    緝字762 號偵查卷、本院100 年度易字第17號刑事卷審閱無
    訛。且被告並未到庭或提出任何書面爭執，堪認原告上開主
    張事實為真。
  (二)按因故意或過失，不法侵害他人之權利者，負損害賠償責任
    ；數人共同不法侵害他人之權利者，連帶負損害賠償責任，
    民法第184 條第1 項前段、第185 條第1 項前段定有明文。
    又按數人負同一債務，明示對於債權人各負全部給付之責任
    者，為連帶債務，無前項之明示時，連帶債務之成立，以法
    律有規定者為限。民法第272 條亦定有明文。被告與其所參
    與之詐騙集團成員，向原告詐騙419 萬9,057 元，為共同侵
    權行為，依據上開所述，被告自應與詐騙集團成員就原告之
    損害負連帶賠償責任，亦即被告及詐騙集團成員均應對原告
    之全部侵權行為損害賠償債權負全部給付之責任。又原告起
    訴狀自承共同侵權行為人葛東海業經賠償原告40萬元，故原
    告原受損害419 萬9,057 元之損害已受填補之40萬元，原告
    尚未受填補之損害為379 萬9,057 元（0000000-000000＝00
    00000 ）。從而，原告請求被告賠償379 萬9,057 元，為有
    理由，應予准許。
  (三)復按給付無確定期限者，債務人於債權人得請求給付時，經
    其催告而未為給付，自受催告時起，負遲延責任，其經債權
    人送達訴狀，或依督促程序送達支付命令，與催告有同一之
    效力；又遲延之債務，以支付金錢為標的者，債權人得請求
    依法定利率計算之利息，民法第229 條第2 項、第233 條第
    1 項亦規定甚明。末按民法明定侵權行為應為金錢賠償者，
    係屬民法第213 條第1 項所謂法律另有規定，自無適用同條
    第2 項規定自損害發生時起，加給利息之餘地，最高法院著
    有56年度臺上字第1863號判例可資參照參。查原告之起訴狀
    於100 年3 月29日於刑事案件審理時當庭交付被告收受，有
    附帶民事起訴狀上之被告簽名證（本院刑事庭100 年度附民
    字第46號卷第1 頁）。從而，原告請求被告給付379 萬9,05
    7 元自100 年3 月30日起至清償日止之遲延利息，為有理由
    ，亦應准許。
五原告陳明願供擔保，請求宣告假執行，與民事訴訟法第390 條
  第2 項之規定並無不合，茲酌定相當擔保金額，予以准許。
六本件事證已臻明確，兩造其餘攻擊防禦方法及證據，核與判決
  之結果不生影響，爰不一一論列，併此敘明。
七訴訟費用負擔之依據：民事訴訟法第78條。
中    華    民    國   100    年    9     月    23    日
                  民事第一庭  法  官  黃珮禎
以上正本證明與原本無異。
如對本判決上訴，應於判決送達後20日內向本院提出上訴狀，若
委任律師提起上訴者，應一併繳納上訴審裁判費，否則本院得不
命補正逕行駁回上訴。
中    華    民    國   100    年    9     月    23    日
                              書記官  陳韻如